【裁判字號】    90,上訴,190
【裁判日期】    891012
【裁判案由】    偽造文書等
【裁判全文】
臺灣高等法院臺中分院刑事判決                民國九十年度上訴字第一九○號
    上  訴  人
    即  被  告  丙○○
右上訴人因偽造文書等案件，不服臺灣彰化地方法院中華民國八十九年十月十二日第
一審判決（民國八十九年度訴字第四八一號，起訴案號：臺灣彰化地方法院檢察署民
國八十九年度偵字第二一○三號），提起上訴，本院判決如左：
    主  文
上訴駁回。
    事  實
一、丙○○於民國八十八年十一月間，在高雄市不詳地點，發現一枚余文光所遺失之
    國民身分證，明知該身分證係屬離本人所持有之遺失物，竟萌意圖為自己不法之
    所有，將之侵占入己，後於八十七年三月某日，在高雄市某地，將自己之相片換
    貼其上而加以變造，致生損害於余文光。後丙○○於八十九年三月八日，在高雄
    市大統百貨公司附近向年籍、姓名不詳之男子購得偽造之花旗銀行卡號00000000
    00000000信用卡一張，並於該時、地，擅自偽簽余文光署押於該偽造之信用卡上
    。嗣於八十九年三月十日下午一時三十分許，丙○○持前開偽造之信用卡，至彰
    化縣彰化市○○路一四一號羅密歐通訊行，向店員乙○衿購買行動電話及配件等
    物。乙○衿不疑丙○○之信用卡係偽造，乃陷於錯誤讓丙○○持以刷卡行使之且
    偽簽余文光署名於簽帳單上購物，因而交付摩托羅拉牌３６８８型行動電話三支
    、配件組二組。後於當日下午二時四十分許，其為警於彰化縣彰化市市與永
    樂街口查獲，當場起出上開行動電話三支、配件組二組，並扣得上開變造身分證
    、偽造信用卡各一張及信用卡簽帳單一紙（另一紙係署名簡舜逸所簽）
二、案經彰化縣警察局彰化分局報請臺灣彰化地方法院檢察署檢察官偵查起訴。
    理  由
一、右揭事實，業據被告丙○○於警訊、偵查時及原審法院審理中，坦承不諱，且經
    證人乙○衿於警訊中證述屬實，並有上開變造身分證一枚、偽造信用卡一張、信
    用卡簽帳單一紙扣案可稽，復有贓物認領保管單一紙附卷足資佐證，至被告丙○
    ○於原審法院訊問時，雖一度辯稱身分證非其所變造云云，然查不惟與前開自白
    相異，且與常情不符，蓋該項變造手續簡單，不必經手他人，故所辯應係淡化犯
    罪情節之飾詞，不可採信。本件事證已臻明確，被告丙○○之犯行，洵堪認定。
二、核被告丙○○所為，係犯刑法第三百三十七條侵占遺失物罪、同法第二百十二條
    變造特種文書罪、同法第二百十六條、第二百十條行使偽造私文書及第三百三十
    九條第一項詐欺取財罪。被告於信用卡及信用卡簽帳單上偽造署押之行為係偽造
    私文書之部分行為，而其偽造後持以行使，偽造之低度行為為行使之高度行為所
    吸收，均不另論罪。其所犯上開侵占遺失物罪、變造特種文書罪二罪間及行使偽
    造私文書、詐欺取財罪二罪間，均有方法結果之牽連關係，應各依刑法第五十五
    條前段規定從一重之變造特種文書罪、行使偽造私文書罪論處。又上開變造特種
    文書罪、行使偽造私文書罪二罪間，罪名有異，犯意各別，應分論併罰。
三、原審法院因依刑法第二百十六條、第二百十條、第二百十二條、第二百十九條、
    第三百三十七條、第三百三十九條第一項、第五十一條第五款、第五十五條、第
    三十八條第一項第二款，罰金罰鍰提高標準條例第一條前段，審酌被告並無不良
    素行，犯罪後坦承犯行，及犯罪所生之損害不大等一切情狀，就變造特種文書罪
    科處有期徒刑四月；就偽造私文書罪，量處有期徒刑一年，偽造之花旗銀行（00
    0000000000000 號）信用卡一張為被告所有供犯罪所用之物，並依刑法第三十八
    條第一項第二款沒收，簽帳單上偽造之「余文光」署押，應依法第二百十九條規
    定沒收，主刑部分並應執行有期徒刑一年二月，認事用法核無違誤。上訴意旨雖
    謂本件應將侵占遺失物罪及行使偽造私文書罪分論併罰，難為適法，及原審量刑
    失入云云，然侵占遺失物罪已與變造特種文書罪從一重以變造特種文書罪論處，
    自無從單獨與行使偽造私文書罪併罰，且原審量刑尚稱適當，故上訴殊無理由，
    應予駁回。
四、被告經合法傳喚無正當理由不到庭，爰不待其陳述逕行判決。
五、臺灣高雄地方法院檢察署移送併辦之八十九年偵字第二七五八三號案，被告供稱
    係八十九年十月二十八日拾獲身分證再加以偽造，距本案犯罪時間相隔將近一年
    ，自無連續犯之裁判上一罪關係，殊難併辦，應予檢還，附此敘明。
據上論斷，應依刑事訴訟法第三百六十八條、第三百七十一條，判決如主文。
本案經檢察官甲○○到庭執行職務。
中       華       民       國   九  十    年     三      月    六       日
              臺灣高等法院臺中分院刑事第七庭
                                      審判長法  官  林  榮  龍
                                            法  官  謝  說  容
                                            法  官  黃  日  隆
右正本證明與原本無異。
變造特種文書罪不得上訴。
其他得上訴。
如不服本判決應於收受送達後十日內向本院提出上訴書狀，其未敘述上訴之理由者並
得於提起上訴後十日內向本院補提理由書（均須按他造當事人之人數附繕本）。
                                            書記官  林  端  容
中       華       民       國   九  十    年     三      月    九       日
                                                                        Ｋ


司法院資訊處製作；財團法人民間司法改革基金會備份。
